【裁判字號】    91,訴,1275
【裁判日期】    920520
【裁判案由】    搶奪
【裁判全文】
臺灣臺南地方法院刑事判決                        九十一年度訴字第一二七五號
    公  訴  人  臺灣台南地方法院檢察署檢察官
    被      告  甲○○
右列被告因搶奪案件，經檢察官提起公訴 (九十一年度偵字第一二一一三號)，本院
判決如左：
    主  文
甲○○無罪。
    理  由
一、公訴意旨略以：被告甲○○意圖為自己不法之所有，並基於搶奪之犯意，於民國
    九十一年十一月十五日上午十時三十分許，在台南縣歸仁鄉○○街三十九號高智
    網路店內，趁丙○○將其所有國際牌行動電話放在桌面上，正在打電腦不及防備
    之際，從後面搶走該行動電話後，得手迅速往店門口逃逸，預備跨上停放店門口
    未熄火之機車，丙○○見狀乃衝出門外，將甲○○壓制倒地，丙○○朋友蔡世賢
    、乙○○亦跟著跑出店外，合力將甲○○逮捕後報警查獲。因認被告涉有刑法第
    三百二十五條第一項之搶奪罪嫌。
二、公訴人認被告涉有搶奪犯行，係以被害人丙○○之指訴及證人蔡世賢、乙○○之
    證述為據。且從被告行搶之初，先將未熄火及未懸掛車牌之機車停放在店門口等
    行徑，謂被告早有預謀行搶，並有贓物認領保管單、贓物採證照片附卷可資佐證
    等語為憑。
三、按所謂搶奪係指乘人不備，出其不意，遽然以不法腕力使人不及抗拒，而強加奪
    取。若行為人係以和平之手段竊取，則為竊盜。所謂竊盜，則係違背他人之意思
    ，或未得他人之同意，而以和平之手段，取走持有物，破壞他人與其持有物「持
    有支配關係」。例如，乘店員轉身取貨不備之時，取去放置櫃台上之照相機，為
    和平之竊盜，而非搶奪，有最高法院六十一年度台上字第四一一號判決可資參照
    。
四、訊據被告固坦承有於前揭時、地取走丙○○所有之行動電話之情，惟否認有搶奪
    之犯意，並辯稱：「我沒有搶，他（指被害人丙○○）坐在那邊，我走過去，我
    看他沒有注意，我才拿的，他突然發現，我就被看到。」、「我是趁他不注意，
    我不是當他的面，我是從他的後面，手伸過去，拿了就走。」、「我是要偷，沒
    有那種勇氣要搶人家的東西。」等語。故本案首應審究者為被告甲○○所為，係
    犯竊盜罪？或搶奪罪？經查：
（一）被告縱有先將未熄火且未懸掛車牌之機車停放在店門口之行徑，然衡諸常情，
      此類行徑於預謀行竊或行搶時，皆可能發生，尚難即據此推認為搶奪行為。
（二）關於案發當時之情狀，依丙○○於警訊時稱「我於九十一年十一月十五日十時
      三十分在歸仁鄉○○街三九號（高智網站）內上網路、玩網路遊戲，忽然從後
      面有一名男子（指被告），把我放在桌上之大哥大搶走之後便往大門逃逸」，
      其於本院審理時稱「（當時甲○○拿走你的行動電話的情形如何？）我在上網
      ，我的行動電話放在鍵盤前面的桌面上。（是放在正前方或左右兩邊？）正前
      方。（你在上網時，眼睛是否會看到行動電話？）會。（被告甲○○把你拿走
      的情形如何？）從我的後面走過來，我當時背對著門，我旁邊就是走道，該網
      咖電腦擺設的位置是兩台電腦一個走道，他從我前面拿走就往外跑，我就和他
      說，年輕人你在幹什麼。（當時他拿的一瞬間，你有無看到？）有。」、「（
      他是從你的前面拿的嗎？）是的，他只是從我的後面走過來，他是在我的面前
      拿的。」等語（見九十二年三月二十七日訊問筆錄）。據此，被害人丙○○將
      該行動電話置放於其目光所及之正前方桌面上，而被告之行為，係自後方走來
      ，欲乘丙○○不知為之，係以和平之方式取之。
（三）依證人蔡世賢於警訊時稱「我當時在『高智』內打電腦，我面對大門口，我看
      到有一年輕男子即搶嫌甲○○走進來，即走到丙○○的後面動手拿了他的手機
      往外快跑」；另證人乙○○於警訊時亦稱「我於九十一年十一月十四日中午到
      高智網際網路內打電腦，我朋友丙○○、蔡世賢是九十一年十一月十五日上午
      約八點多才進入網咖店內，丙○○座（坐）在我旁邊，忽然有一男子由我和丙○○後面伸手將丙○○桌上的手機：：拿了就往網店外跑」，復於本院審理時
      稱「當時我們在上網玩遊戲，他（指被告）從外面進來，走到丙○○旁邊，他
      就迅速的把謝志鳴放在鍵盤上平板桌的手機奪走。」、「（他是如何拿走？）
      他從背後走過來，就順手拿起丙○○的手機往外衝，」、「（他是當著丙○○
      的面拿走或或是趁他不注意時拿走？）如果依方向，是從正面，若依當時情形
      ，是趁他不注意時拿走的，我覺得被告應該是屬於單純的偷竊，因為當事人瘦
      瘦的，丙○○胖胖的，說要搶奪的話，他也不敢。」（見九十二年一月十日訊
      問筆錄）等語。據此，被告係從丙○○之身後取走該行動電話，乃以和平方法
      為之，並非使用不法腕力而攫取。
（四）綜上所述，足證被告所辯，尚足採信。揆之前揭搶奪罪與竊盜罪區別之意旨，
      被告所為，顯與搶奪罪之構成要件不合，而與竊盜罪之構成要件相符。核被告
      所為，係犯竊盜罪而非搶奪罪。茲公訴人認被告所為係犯搶奪罪，容有誤會。
五、按刑事訴訟法第三百條規定：「前條之判決，得就起訴之犯罪事實，變更檢察官
    所引應適用之法條。」，而該條所謂前條之判決，係指有罪或免刑之判決。查，
    依前所述，本院該被告甲○○所為，係犯竊盜罪，該罪之犯罪事實與前揭公訴人
    起訴搶奪罪所侵害之基本事實同一，本院本應予變更起訴法條，判處被告竊盜之
    罪責。惟被告前因於九十一年八月三十日，竊取王馨蕙行動電話一支之竊盜案件
    （下稱前案），經本院於九十一年十一月二十一日以九十一年度南簡字第一０七
    一號判決有期徒刑二月；另被告於九十一年九月八日竊取蘇自揚行動電話一支之
    竊盜案件，經台灣高雄地方法院於九十一年十月十四日以九十一年度簡字第七二
    一號判決拘役五十日；並於九十一年十月十六日竊取劉金枝皮包內現金一萬三千
    元及信用卡一張之竊盜案件，經台灣台南地方法院檢察署檢察官於九十二年一月
    十四日以九十二年度偵字第六一七號為不起訴之處分，有不起訴處分書、聲請簡
    易判決處刑書、刑事簡易判決書各一份附卷可稽。查本案被告所涉之犯罪時間為
    九十一年十一月十五日，與前案及上開等案件，其多次之竊盜行為，時間緊接，
    方法相同，觸犯構成要件相同之罪名，係基於概括犯意為之，有連續犯關係，屬
    裁判上一罪。是本案被告犯罪時間既在前案最後事實審法院宣示判決日前，為前
    案確定判決效力所及，本應為免訴之判決。惟揆之上揭意旨，得就起訴之犯罪事
    實，變更檢察官所引應適用之法條者，僅限於有罪之判決，而本案若變更檢察官
    所引應適用之法條，逕為免訴之判決，即與上揭規定不符，故本案不得變更法條
    ，對公訴人起訴被告搶奪之犯行，應認其搶奪之罪嫌不足，而為無罪之諭知。
據上論斷，應依刑事訴訟法第三百零一條第一項，判決如主文。
本案經檢察官陳建弘到庭執行職務。
中      華      民      國      九十二      年      五      月    二十  日
                                  臺灣臺南地方法院刑事第二庭
                                          法  官  吳勇輝
右正本證明與原本無異。
如不服本判決，應於判決送達後十日內向本院提出上訴狀( 應附繕本 )。
                                          書記官  李國敬
中      華      民國      九十二      年      五      月    二十  日


司法院資訊處製作；財團法人民間司法改革基金會備份。
